臺灣臺北地方法院刑事判決　　　九十四年度易字第一五六三號
　　公　訴　人　臺灣臺北地方法院檢察署檢察官
　　被　　　告　乙○○
上列被告因傷害案件，經檢察官提起公訴（九十四年度偵續字第
一七四號），本院判決如下：
    主  文
乙○○無罪。
    理  由
一、公訴意旨略以：被告乙○○於民國九十三年八月十六日下午
    四時三十三分許，步行經過臺北市○○區○○路三段七十七
    號前時，與正在該處駕駛車號8A－7049號汽車之告訴人戊○○，因停車問題起爭執，雙方乃起扭打，其中告訴人戊○○
    先徒手毆打被告（告訴人戊○○傷害犯行業經本院判處有期
    徒刑三月），被告亦徒手反擊，毆打告訴人戊○○之額頭及
    手部，及以腳踢告訴人戊○○之膝蓋及肚子等處，致告訴人
    戊○○受有頭部及右膝挫傷、左上肢及右手指多處挫傷，因
    認被告涉有刑法第二百七十七條第一項之傷害犯行等語。
二、按犯罪事實應依證據認定之，無證據不得認定犯罪事實。又
    不能證明被告犯罪者，應諭知無罪之判決，刑事訴訟法第一
    百五十四條第二項、第三百零一條第一項分別定有明文。再
    告訴人之告訴，本以使被告受刑事訴追為目的，故其陳述是
    否與事實相符，自應調查其他證據，以資審認，苟其所為攻
    擊之詞，尚有瑕疵，則在此瑕疵未予究明以前，即不能遽採
    為斷罪之基礎。另按事實之認定，應憑證據，如未能發現相
    當證據，或證據不足以證明，自不能以推測或擬制之方法，
    為裁判基礎；且被告否認犯罪事實所持之辯解，縱屬不能成
    立，仍非有積極證據足以證明其犯罪行為，不能遽為有罪之
    認定。
三、公訴人認被告涉有傷害犯行，無非係以被告之供述、告訴人
    之指訴、證人甲○○、丙○○、丁○○、林明清之證述以及
    告訴人之驗傷診斷證明書等，為其論據。
四、訊據被告雖坦承於九十三年八月十六日下午四時三十三分許
    ，步行經過臺北市○○區○○路三段七十七號前時，與駕車
    經過之告訴人發生爭執之事實，惟堅決否認有何傷害犯行，
    並辯稱：伊與告訴人年齡相差懸殊，伊於案發時只有質問告
    訴人如何開車，告訴人下車後即出手毆打伊，伊都沒有還手
    ，伊被打倒在地後，伊就昏倒，後來救護車送到醫院急診，
    伊因顱內出血而住院多日，且告訴人於伊住院期間還前去下
    跪道歉，伊沒有打告訴人等語。本院經查：
（一）告訴人雖提出臺北市立萬芳醫院萬甲字第九三八九號診斷
      證明書（見偵卷第十八頁），以資證明伊因遭受被告毆打
      而受有頭部挫傷、左上肢多處挫傷、右手指多處挫傷及右
      膝挫傷等傷害，惟告訴人就案發經過，先於警詢時自承：
      「伊先把被告的手撥開‧‧‧‧伊因為要免於遭受傷害被
      告在用腳踹伊的時候，伊把被告的腳撥開，之後被告自己
      因為重心不穩而跌倒坐在地上」（見偵卷第十四頁）、然
      旋於檢察官偵訊時改稱：「是被告自己跌倒，伊沒有打被
      告」（見偵卷第三四頁），復於本院審理時證稱：「被告
      拍打伊的車子，並說打你的車子又怎麼樣，因為前面還有
      車，所以伊要後退，車子才可以離開，伊就把被告的手撥
      開，被告就用腳踢伊，當時並沒有爭吵，被告用手打伊頭
      部，結果打到伊左手臂及右手指，還用腳踢伊腹部，被告
      要用腳踢伊，結果重心不穩，自己跌倒，被告打伊，伊有
      向前，但是沒有先與被告拉扯，是伊一直被打，伊沒有還
      手」（見本院卷第二四、二五頁），復於本院另案審理時
      供稱：「伊始終沒有打被告，只有被告伸腿過來踢伊的時
      候，伊有用手把他的腿撥開，但他當時沒有跌倒，是後來
      他一直想踢伊的時候才跌倒的」云云（見本院卷第四八頁
      ），則由告訴人先於警詢時坦承先行出手撥開被告的手，
      及曾撥開被告的腳等情在卷，而本院審酌人之雙腳乃係能
      否平衡站立之重要因素，告訴人既曾出手撥被告之腳，則
      被告辯稱因而跌倒受傷等情，尚與事理無違，且告訴人嗣
      後於偵審中竟改稱是被告自己跌倒云云，已足認告訴人指
      訴稱伊只有遭受被告毆打並未還手等情，並非可採。再者
      ，依被告提出臺北市立萬芳醫院之診斷證明書及病歷資料
      ，載明被告於九十三年八月十六日下午四時四十一分到院
      急診，經診斷受有頭部外傷併顱內出血、枕部頭皮挫傷4
      ×1公分、左肘部擦傷3×2公分、頸部擦傷5×0.2公分、5
      ×0.1公分等傷害（見偵卷第十三頁、第四六至五五頁）
      ，從而審酌被告所受上開傷勢亦核與其辯稱遭告訴人徒手
      毆打使其後退倒地受傷等情悉相符合，綜上各情以查，足
      認被告辯稱遭告訴人毆打而受有前揭傷害，尚非子虛之詞
      ，而堪採信。
（二）再查，證人即告訴人之配偶甲○○雖於本院另案審理時證
      稱：「伊看到被告打告訴人及以腳踢告訴人，被告正要再
      踢告訴人時，不知何故就突然往後跌坐在馬路邊，印象中
      他是坐在那裡不是倒在地上，告訴人沒有推撞被告，只有
      擋開被告」云云（見本院卷第四九頁），然審酌證人甲○○與告訴人為至親之夫妻關係，已難期其為告訴人不利之
      證詞，且其上開證詞與其偵訊時證稱：「他們二人當時站
      很近，被告有作動作要推告訴人，告訴人要防衛自己，二
      人就互毆了」等語（見偵查卷第三三、三四頁），亦有歧
      異；又由被告受有頸部擦傷、枕部頭皮挫傷等情以觀，其
      頸部之傷害應係遭受正面攻擊所致，枕部頭皮挫傷則顯係
      被告倒地時後腦撞擊地面所造成，與告訴人及證人甲○○
      稱告訴人未毆打被告及被告僅係跌坐在地上而未倒地一節
      顯有不符，其證詞既均與事實不符，自不足採為被告論罪
      科刑之證據。
（三）另查，告訴人於前揭時、地駕車時，因行車糾紛而與步行
      至該處之被告發生口角爭執，告訴人因不滿被告拍打其車
      ，遂出手毆打被告頭部數拳，使被告後退倒地後受有頭部
      外傷併顱內出血、枕部頭皮挫傷、左肘部擦傷、頸部擦傷
      等情，迭據被告於警詢、偵訊及本院審理時供述綦詳（見
      偵卷第十、三三頁、本院卷第十一、二六、七四至七六頁
      ），前後所陳一致，且與證人丙○○於警詢時證稱：「伊
      看見戊○○一直拳毆乙○○，乙○○一直後退，接著跌倒
      在地」（見偵查卷第十九頁），偵訊時證稱：「戊○○就
      用拳頭打乙○○頭部，乙○○一直退後，戊○○就跟上前
      一直打，乙○○退到人行道旁就跌倒了」（見偵續卷第二
      七頁），及於本院審理時具結證稱：「伊在木柵路三段七
      十七號五樓上班，九十三年八月十六日下午四時三十三分
      ，伊下樓到一樓警衛室拿晚報，當時因為吵架聲音很大聲
      ，所以伊才出去看‧‧‧‧伊被大柱子擋住伊的視線，所
      以沒有辦法直接看到，聽到叫聲後，就趕快打電話去報警
      ，伊是看到被告一直退、一直退，所以才在偵查中回答被
      告沒有能力還擊」等語詳實（見本院卷第二二、二三頁）
      ，核與證人丁○○於警詢時證稱：「伊看見戊○○先打乙○○」（見偵查卷第二一頁），及於本院另案審理時到庭
      證稱：「伊是面向戊○○，乙○○背對著伊，看到戊○○
      手有抬起來打人的樣子，應該有打到乙○○」等情一致（
      見本院卷第六十頁）。而證人丙○○、丁○○雖於本院審
      理時證稱因視線關係，不清楚告訴人出手後是否擊中被告
      等語，然其二人就告訴人確有抬手攻擊被告之動作，被告
      亦因而後退倒地之陳述，與被告供述遭告訴人毆打後退倒
      地之情節均互核相符，是告訴人指訴伊遭被告以拳腳毆打
      而未曾還手云云，均與事實有間，自非可採。
（四）繼查，告訴人雖於偵審中均否認證人丙○○、丁○○二人
      於案發時在場，認渠等證詞係屬迴護之詞云云，然查證人
      丙○○、丁○○為址設臺北市○○路○段七十七號五樓國
      光劇團之同事，於事發當日下午一同下樓至一樓警衛室拿
      取信件及報紙，因聽聞大樓外面有爭吵聲而步出查看，始
      發現告訴人與被告正發生肢體衝突，丁○○隨即上樓找其
      他同事下樓幫忙，丙○○則於被告倒地後，返回警衛室打
      電話報警，丁○○於再次下樓後發現被告已倒在地上等情
      ，分據其二人於警詢、偵查及本院審理時證述明確，所述
      爭執過程與被告及告訴人所陳當日情節亦大致相符，苟渠
      等未在現場目睹本件事發經過，何以能確實描述當時情形
      ，且審酌證人丙○○、丁○○均係任職於國光劇團，則其
      等於任職單位樓下拿取晚報或信件，亦與其等所負責之工
      友等職務範圍相符，而證人丙○○、丁○○亦均稱在案發
      現場看到對方，是告訴人空言指稱其二人未在場云云，純
      屬個人主觀臆測之詞，要難信實。
（五）末查，告訴人所提出之臺北市立萬芳醫院萬甲字第九三八
      九號診斷證明書（見偵卷第十八頁），其到院急診之經過
      業據告訴人供稱：「伊是隔天上午三時二十一分去醫院驗
      傷，因為整晚都睡不著，伊之前因為不覺得身體有疼痛，
      回去睡不著覺才去就醫」等語在卷（見本院卷第二七頁）
      ，惟審酌告訴人前去醫院急診之時間，距離與被告發生衝
      突已有將近十二小時之久，且告訴人倘確曾遭被告拳腳相
      向毆打成傷，應無返家後始覺疼痛之理，是告訴人提出之
      上開診斷證明書，僅可證明其曾受有傷害，然尚無從據以
      論斷被告有何傷害犯行。另告訴人雖具狀請求傳訊證人林
      明清（見本院卷第三三頁），惟證人林明清業於偵查中具
      結證稱：伊有看到二人吵架，至於有沒有打，伊印象模糊
      等語明確（見偵續卷第五二頁），從而證人林明清並未目
      睹衝突發生之經過，顯無傳喚之必要，特予敘明。
（六）綜上所述，告訴人之指訴及證人甲○○之證述，就被告毆
      打手段、被告為何跌倒受有顱內出血等傷害、告訴人有無
      出手、告訴人己身所受傷害及驗傷診斷經過，前後陳詞多
      有不一或有矛盾之處，且據證人丙○○、丁○○於偵審中
      之證詞及被告之歷次供述內容以觀，可判定案發當時係告
      訴人先行出手並因而致被告跌倒在地，且被告並受有顱內
      出血等傷害，則被告於案發當時既已受有顱內出血之傷害
      ，並於送院急診後住院多日，是足認被告遭受毆打之程度
      非輕，此外，衡諸被告於案發當時已年滿六十三歲而步入
      老年，然告訴人則為二十餘歲之青年，二人於年齡及力氣
      上均相差懸殊，是足認被告辯稱伊遭告訴人毆打倒地並未
      出手傷害等情，確與事實相符，而堪採信，公訴人所舉證
      據，不足以證明被告犯有傷害犯行，且本院復查無其他積
      極證據足資證明告訴人所受之傷害係由被告毆打所造成，
      本件不能證明被告犯罪，自應為無罪判決之諭知，以免冤
      抑。
（七）告訴人、證人丙○○、丁○○、甲○○於警詢中之證詞，
      以及前揭臺北市立萬芳醫院診斷證明書，未據當事人於言
      詞辯論終結前聲明異議，依刑事訴訟法第一百五十九條之
      五第二項，自得採為證據；而告訴人、證人丙○○、甲○○、林明清於偵查中向檢察官所為之陳述，並無顯有不可
      信之情況，依刑事訴訟法第一百五十九條之一第二項，亦
      有證據能力；另告訴人、證人丁○○、甲○○於本院另案
      審理告訴人傷害案件時，所為之證述內容，係被告以外之
      人於審判外，向法官所為之陳述，依刑事訴訟法第一百五
      十九條之一第一項，亦有證據能力，均附予敘明。。
據上論斷，應依刑事訴訟法第三百零一條第一項，判決如主文。
本案經檢察官高怡修到庭執行職務。
中　　華　　民　　國  九十四　年　十二　月　二十七　　日
                      刑事第十庭審判長  法  官丁蓓蓓
                                        法  官林柏泓
                                        法  官劉煌基
上正本證明與原本無異。
如不服本判決，應於判決送達後10日內向本院提出上訴狀（應抄
附繕本）。告訴人或被害人如對於本判決不服者，應具備理由請
求檢察官上訴，其上訴期間之計算係以檢察官收受判決正本之日
期為準。
                                         書記官林妙穗
中　　華　　民　　國  九十四　年　十二　月　二十七　　日
